臺灣板橋地方法院刑事判決　　　　　　　93年度訴字第2331號
公　訴　人　臺灣板橋地方法院檢察署檢察官
被　　　告　丙○○
選任辯護人　甲○○律師
上列被告因偽造文書等案件，經檢察官提起公訴（93年度偵字第
7723號），本院判決如下：
    主  文
丙○○意圖營利，明知為侵害著作財產權之物意圖散布而持有，
處有期徒刑月，如易科罰金，以佰元折算壹日。
扣案如附表二所示之仿冒任天堂卡匣貳拾貳個均沒收。
    事  實
一、丙○○係設於臺北縣板橋市○○路39號1 樓「超時空企業社
    」之負責人，其明知如附表一所示之商標係日商任天堂股份
    有限公司（下稱任天堂公司）向經濟部中央標準局（現改制
    為智慧財產局）申請註冊取得商標專用權，指定使用於電視
    遊樂器，包括主機、操作器、遙控器及錄有遊戲程式之卡匣
    、磁碟等，現仍於專用期間內，非經商標專用權人之授權，
    不得於同一或類似商品使用相同之商標圖像文字，亦不得販
    賣，且如附表二所示之遊樂器遊戲程式係任天堂公司在我國
    享有重製權等著作財產權，為受我國著作權法保護之著作物
    ，亦不得散布侵害其著作財產權之物。詎丙○○竟未經取得
    許可或授權，並基於販賣及散布仿冒電視遊樂器卡匣之意圖
    ，於93年4 月5 日先自真實姓名年籍不詳之李姓業務員處，
    以不詳之價格販入如附表二所示仿冒前揭任天堂公司商標圖
    樣之電視遊樂器卡匣並持有後，欲於前址之店面以不詳之價
    額販賣予不特定人。嗣於93年4 月20日下午5 時48分許，在
    前揭處所為警查獲，並扣得如附表二所示之盜版遊戲卡匣22
    個等物。
二、案經任天堂公司訴由內政部警政署保安警察第二總隊第一大
    隊第三中隊移請臺灣板橋地方法院檢察署檢察官偵查起訴。
    理  由
甲、證據能力部分：
一、告訴代理人何存忠於警訊中所為之陳述，以及中華有聲出版
    錄音著作權管理協會反盜版委員會偵查報告表、支出證明單
    均係告訴代理人何存忠於審判外之言詞或書面陳述，依刑事
    訴訟法第159 條第1項之規定，不得作為證據。
二、被告丙○○所提上開店面之照片八幀，檢察官認係事後補照
    而爭執其證據能力，惟查上開照片係以科學儀器之方法拍攝
    ，原則上係證明拍攝時之狀況，既然所拍攝的對象確實為被
    告店面，即與本案具有關連性，依法並無不能作為證據之情
    形。至於在事後補照之情況下，所拍攝對象是否有所變動與
    事發時之狀況不符，性質上則屬證明力之範疇，本院自會綜
    合事證予以審酌，尚不能以此排除其證據能力。
乙、有罪部分：
一、訊據被告丙○○固坦承其所持有如附表二所示之遊戲卡匣為
    仿冒如附表一所示商標及重製前揭任天堂公司遊樂器程式著
    作物之仿冒品，且置放於店面後方之小房間等情，惟矢口否
    認有何販賣或意圖散布而持有上開仿冒遊戲卡匣之犯行，辯
    稱：上開仿冒遊戲卡匣係93年4 月5 日由一名李姓業務員向
    伊所兜售，希望以寄賣之方式在店內出售，伊向李姓業務員
    所進貨者均為正版品，但不知其中夾雜上開仿冒遊戲卡匣，
    伊知悉後即準備將卡匣於4 月底退給李姓業務員，並無販賣
    之意圖云云。經查：
  (一)如附表二所示之遊戲卡匣係未經許可或授權，使用或重製相
    同於前揭任天堂公司商標及遊樂器程式著作物之仿冒品，除
    據被告坦承不諱外，核與證人丁○○於警訊中所述相符，並
    有商標註冊證十三紙及扣案如附表二所示之遊戲卡匣二十二
    個可資佐證；另上開遊戲卡匣為被告所持有，查獲時係置放
    於櫃臺旁之店內後方小房間乙節，亦為被告所自承，並據證
    人即執行搜索警員胡仁政、王仁琳證述甚詳，是被告持有上
    開仿冒任天堂遊戲卡匣之事實，堪以認定。
  (二)被告前於89年5 月10日亦因持有仿冒之任天堂遊戲卡匣為警
    查獲，後經起訴販賣仿冒及盜版商品等罪名後雖判決無罪確
    定，但該案中被告並不否認持有仿冒任天堂遊戲卡匣，同時
    辯稱係某李姓成年男子來店兜售，但伊發覺可能為盜版品或
    仿冒品後即將卡匣丟掉，並未販賣云云等情，有本院89年度
    訴字第1464號及臺灣高等法院90年度上訴字第2450號判決書
    各一份附卷可稽，是以被告多年來販賣電視遊樂器及遊戲卡
    匣、光碟等商品之經驗觀之，被告自有購買正版遊戲之管道
    ，且具有分辨正品及仿冒品之能力；而被告前既曾為警查獲
    並經歷偵、審程序之過程，雖判決無罪但對於進貨之產品是
    否為正品，自當非常謹慎小心以免誤蹈法網，此乃為情理之
    常。
  (三)然被告自承上開遊戲卡匣係伊向李姓業務員所進貨，且同時
    係進貨一百多片中夾雜上開二十二個卡匣，按電視遊樂器所
    使用之正版遊戲卡匣或光碟，市售之單價多在千元以上，此
    為稍具使用電視遊樂器經驗者週知之事實，被告於偵查中亦
    自承：「價錢是採單卡計算，一千多元…大約一百多片，價
    錢約十多萬元」等語（參見偵查卷第157 頁），以被告一個
    月營業額約十多萬元（參見偵查卷第156 頁）之情形觀之，
    顯然是一筆不小的數目，衡諸常情，被告進貨時必定會加以
    清點，否則發生糾紛時將會導致被告相當之損失；即便是李
    姓業務員所寄賣，被告只賺取差價而不需負擔進貨成本，但
    被告既仍須負擔保管之責，數量又高達百餘片之多，縱使店
    面忙碌，衡情亦無不要求李姓業務員稍微等待當面清點貨品
    ，以免事後肇生糾紛之理。被告於本案中遭查獲之遊戲卡匣
    均為合卡，其自稱：「當初進貨的時候，有列出裡面包含什
    麼卡匣的片名，可是沒有說裡面有合卡的。」等語（參見本
    院94年1 月21日準備程序筆錄第2 頁），亦可徵進貨時如未
    加以清點，帳面上的片名如與實際卡匣不符容易發生糾紛此
    節。
  (四)再者，被告於警訊及偵查中均表示：「他（指李姓業務員）
    的真實姓名我不清楚，他的電話我也不清楚」等語（參見偵
    查卷第8 頁背面、第21頁、第91頁背面），後雖改稱曾有名
    片，但亦稱已找不到該紙名片等語（參見偵查卷第157 頁）
    ，惟按被告前已有前述為警查獲並經偵查、起訴之經歷，對
    於商品的來源自應兢兢業業加以查證，竟然向一名不知真實
    姓名、亦無聯絡電話者進貨，已令人難以置信，被告當可合
    理懷疑該名李姓業務員之商品來源可能有問題；且由此觀之
    ，被告與李姓業務員當非熟稔，於進貨時更應當面清點，方
    符情理，詎被告始終未能提供該名李姓業務員之身分及進貨
    單等文件以供查證，足認被告所辯已難令人採信，且綜合上
    情觀之，被告進貨當時既無不加清點之理，可見其已知上開
    卡匣為仿冒商品猶收受之，至為灼然。而被告明知為仿冒商
    品，竟大量進貨，亦顯然其具有轉賣營利之販賣、散布意圖
    ，堪以認定。
  (五)至上開遊戲卡匣雖非放置於店面陳列，但既係擺放於被告店
    面後方房間內，事實上仍處於被告隨時得拿取之狀況，且仿
    冒遊戲卡匣查緝甚嚴，一般販賣仿冒卡匣之店家本即甚少放
    置於店面陳列，此為本院審判上所已知之事實，是被告以此
    辯稱並無販賣意圖，洵非可採。
  (六)據此，被告前揭所辯並不可採，本案事證明確，被告販賣仿
    冒商品及意圖營利、明知為侵害著作權之物仍意圖散布而持
    有之等犯行，堪以認定。
三、按所謂販賣行為，並不以販入之後復行賣出為要件，祇要以
    營利為目的而販入或賣出，即足構成，最高法院67年度臺上
    字第2500號、69年度臺上字第1675號判例意旨暨同院84年度
    第三次刑事庭會議決議意旨可資參照。又被告行為後著作權
    法於93年9 月1 日修正公布，同年月3 日生效，本件被告此
    部分明知為侵害著作權之物而意圖散布而持有之行為，係犯
    修正前著作權法第87條第6 款、第93條第1 項第2 款，意圖
    營利，明知為侵害著作財產權之物意圖散布而持有罪，法定
    刑為二年以下有期徒刑、拘役或科或併科新臺幣五十萬元以
    下罰金；依修正後著作權法之規定，則係犯第91條之1 第2
    項，明知為侵害著作財產權之重製物意圖散布而持有罪，法
    定刑為三年以下有期徒刑，得併科新臺幣七萬元以上七十五
    萬元以下罰金，比較結果，應以修正前之著作權法較有利於
    被告，依刑法第2 條第1 項但書之規定，應適用修正前著作
    權法之規定。是核被告所為，係犯93年9 月1 日修正前著作
    權法第87條第6 款、第93條第1 項第2 款，意圖營利，明知
    為侵害著作財產權之物意圖散布而持有罪，及商標法第82
    條之販賣仿冒商標商品罪；其販賣仿冒商品前後之陳列行為
    ，為販賣之高度行為所吸收，不另論罪。被告以一行為同時
    觸犯上開二罪，為想像競合犯，應依刑法第55條前段之規定
    ，從一重之修正前著作權法第87條第6 款、第93條第1 項第
    2 款，意圖營利，明知為侵害著作財產權之物意圖散布而持
    有罪處斷。公訴人起訴意旨雖未引前揭修正前著作權法第87
    條第6 款、第93條第1 項第2 款之罪名，然此係因公訴人認
    被告之行為已達意圖營利而散布之程度所致，其起訴事實中
    既已包含意圖散布而持有之行為，起訴事實同一，本院自得
    予以審究並依法變更此部分之起訴法條。本院爰審酌被告並
    無前科，有卷附臺灣高等法院被告全國前案紀錄表乙份可按
    ，素行尚可，其犯罪之動機在於轉賣圖利、手段、方式及所
    販賣之仿冒品數量非鉅，對商標專用權人及著作財產權人所
    生損害程度尚非重大，惟犯罪後猶否認犯行之態度等一切情
    狀，量處如主文所示之刑，並諭知易科罰金之折算標準。扣
    案如附表二所示使用如附表一所示註冊商標圖樣之遊戲卡匣
    22個，均係被告違犯商標法第82條之罪販賣之仿冒商品，依
    同法第83條規定，不問屬於犯人與否，均宣告沒收之。
丙、不另諭知無罪部分：
一、公訴意旨另以：被告除販賣前揭仿冒如附表一所示商標之遊
    戲卡匣外，亦明知如附表三所示之商標係日商光榮股份有限
    公司（下稱光榮公司）向經濟部智慧財產局申請註冊取得商
    標專用權，指定使用於錄有電腦遊戲程式之光碟、並仍於專
    用期間內，非經商標專用權人之授權，不得於同一或類似商
    品使用相同或近似之商標圖像文字，且任天堂公司、光榮公
    司使用前揭商標名稱所生產之電視遊樂器電腦程式，係任天
    堂公司、光榮公司在臺享有發行權、重製權及出租權等著作
    財產權專有權利，為受我國著作權法保護之著作物，非經前
    揭擁有著作權公司之同意或授權，不得擅自重製或以移轉所
    有權之方式散布其著作，竟基於營利及販賣仿冒電視遊樂器
    卡匣、光碟之概括犯意，除如前所述，於93年4 月5 日，自
    真實姓名年籍不詳之李姓業務員處，販入仿冒前揭任天堂公
    司商標圖樣之電視遊樂器卡匣一批外，另自真實年籍姓名不
    詳之人處，販入仿冒前揭光榮公司商標圖樣之遊戲光碟一批
    後，即於前揭電視遊樂器商店面內，以不詳之價額販賣前揭
    盜版遊戲卡匣、及以每片新臺幣（下同）200 元之價額販賣
    前揭盜版遊戲光碟，致與任天堂公司、光榮公司所產銷之正
    版遊戲卡匣、光碟相混淆，並藉由將仿冒卡匣、光碟片置於
    遊戲主機固定位置內執行程式，而在電視螢幕上出現任天堂
    公司、光榮公司之英文名稱及授權文字，並以此行使該偽造
    之文書，足生損害於任天堂公司及光榮公司，因認被告另涉
    犯修正前著作權法第91條之1 第3 項之以移轉所有權方式散
    布光碟重製物而侵害他人著作財產權罪嫌（盜版卡匣部分應
    係修正前該條第1 項之罪嫌，檢察官此部分當係漏引法條、
    應予補充）、刑法第216 條、第220 條及第210 條之行使偽
    造準私文書罪嫌及就前揭盜版光榮公司光碟部分亦涉犯前揭
    商標法第82條之罪嫌等語。
三、按犯罪事實應依證據認定之，無證據不得認定犯罪事實；又
    不能證明被告犯罪者，即應諭知無罪之判決，刑事訴訟法第
    154 條第2 項、第301 條第1 項分別定有明文。次按認定不
    利於被告之事實，須依積極證據，苟積極證據不足為不利於
    被告事實之認定時，即應為有利於被告之認定，更不必有何
    有利之證據；又告訴人之告訴，係以使被告受刑事訴追為目
    的，是其陳述是否與事實相符，仍應調查其他證據以資審認
    ，最高法院30年度上字第816 號、52年度台上字第1300號判
    例意旨可資參照。
三、公訴意旨認被告涉犯前開罪嫌，無非係以告訴代理人何存忠
    於偵查中之指述，光榮公司商標註冊證二紙及扣案盜版遊戲
    光碟二片為據。訊據被告否認有何販賣或散布盜版遊戲光碟
    或卡匣之行為，除前揭所辯外，另辯稱：上開仿冒光榮公司
    遊戲光碟二片並非伊所賣出等語。經查：
  (一)扣案之仿冒光榮公司遊戲光碟係告訴代理人何存忠事後所提
    出，並非警方自被告店內所搜得，其上亦無任何有關被告店
    面之跡象或證據；而關於該遊戲光碟是否係向被告所購買，
    始終只有告訴代理人何存忠之片面指述，亦即關於此部分之
    證據均係由告訴代理人何存忠所提供，其證明力本有不足；
    而何存忠於警訊中陳稱上開仿冒遊戲光碟係由民眾向被告購
    得後提供（參見偵查卷第102 頁），然於偵查中復陳稱係伊
    本人去買（參見偵查卷第120 頁背面），前後所述不一，是
    此部分自難僅憑告訴代理人片面而有瑕疵之指述及事後所提
    之仿冒遊戲光碟，遽認被告有販賣上開仿冒或散布光榮公司
    遊戲光碟之行為，及基此所衍生之行使偽造準私文書行為，
    至為明確。
  (二)就扣案仿冒任天堂遊戲卡匣部分，本院認被告確實基於營利
    或散布之意圖而販入，固可該當販賣及意圖散布而持有等行
    為，惟查前揭著作權法所規定之散布行為，依同法第3 條第
    1 項第12款之規定，係指不問有償或無償，將著作之原件或
    重製物提供公眾交易或流通而言，修正前著作權法第91條之
    1 第1 項既未處罰未遂，自係指已提供予他人而言；另公訴
    人所指之行使偽造準私文書部分亦然，應以被告確實將上開
    遊戲卡匣交付予他人或曾在店面以電視螢幕向不特定人展示
    為前提，方能該當於行使行為，要屬當然。然遍查所有卷證
    ，除能證明被告意圖散布而販入、持有上開仿冒遊戲卡匣以
    營利外，並無任何積極證據可資證明被告已經將上開仿冒遊
    戲卡匣出售、散布或交付予他人，是顯難以推測之方式遽認
    被告有上開散布重製物而侵害他人著作財產權及行使偽造準
    私文書等行為，至為灼然。
四、綜上所述，本院認被告此部分所辯，尚堪採信，公訴意旨此
    部分舉證尚未達於通常一般之人均不致有所懷疑，而得確信
    其為真實之程度，既有合理懷疑之存在，自不足以形成有罪
    之確信。此外，法院復查無何積極證據足認被告確有公訴人
    所指之上開犯行，不能證明被告此部分之犯罪，惟公訴意旨
    認此部分如成立犯罪與前開論罪科刑之犯罪事實有牽連犯之
    裁判上一罪關係，爰不另為無罪之諭知，附此敘明。
據上論斷，應依刑事訴訟法第299 條第1 項前段，第300 條，修
正前著作權法第87條第6 款、第93條第1 項第2 款，商標法第82
條、第83條，刑法第11條前段、第2 條第1 項但書、第55條、第
41條第1 項前段，判決如主文。
本案經檢察官乙○○到庭執行職務。
中　　華　　民　　國　　94　　年　　4 　　月　　1 　　日
                  刑事第一庭審判長法　官 陳  財  旺
                                  法  官 李  幼  妃
                                  法  官 張  紹  省
以上正本證明與原本無異。
如不服本判決應於送達後10日內向本院提出上訴狀。
                                  書記官 周  雅  玲
中　　華　　民　　國　　94　　年　　4 　　月　　1 　　日
附錄本案論罪科刑法條全文：
商標法第82條：
明知為前條商品而販賣、意圖販賣而陳列、輸出或輸入者，處一
年以下有期徒刑、拘役或科或併科新臺幣五萬元以下罰金。
修正前著作權法第87 條第6款
六  明知為侵害著作財產權之物而以移轉所有權或出租以外之方
    式散布者，或明知為侵害著作財產權之物意圖散布而公開陳
    列或持有者。
修正前著作權法第93條第1項
意圖營利而有下列情形之一者，處二年以下有期徒刑、拘役，或
併科新臺幣五十萬元以下罰金：
    一  違反第七十條規定者。
    二  以第八十七條第二款、第三款、第五款或第六款之方法
        侵害他人之著作財產權者。
